【裁判字號】    89,上易,13
【裁判日期】    890510
【裁判案由】    偽造文書等
【裁判全文】
臺灣高等法院刑事判決                              八十九年度上易字第一三號
    上  訴  人  臺灣板橋地方法院檢察署檢察官
    被      告  乙○○
    選任辯護人  陳松鈴
右上訴人因被告偽造文書等案件，不服臺灣板橋地方法院八十八年度易字第三五四五
號，中華民國八十八年十一月二十九日第一審判決（起訴案號：臺灣板橋地方法院檢
察署八十八年度偵字第一一五０四號）提起上訴，本院判決如左：
    主  文
上訴駁回。
    理  由
一、本案經本院審理結果，認第一審判決對被告乙○○為無罪之諭知，核無不當，應
    予維持，並引用第一審判決書記載之證據及理由。（如附件）
二、檢察官上訴意旨以：被告於警察提示交通違規舉發照片時，明知ＧＴ五六三○號
    車牌係其本人在使用中，並未遺失；證人警員鄭登源不知被告所稱車牌遺失係屬
    不實，始建議辦車牌遺失手續；ＣＡ三二一一號車輛一直由被告使用中，且該車
    車牌被扣，若無懸掛車牌，如何上路等情。
三、經查本案係甲○○以ＧＴ五六三○號車已舊，乃贈與其公司經理即被告，被告離
    職後，遲未將車辦理過戶，致稅費負擔之單據，仍寄至甲○○處，邱某索性向台
    北區監理所辦理註銷該車，但註銷需繳銷車牌，且又接獲罰單，復因舉發照片上
    該車牌懸掛於他車上，恐有後遺症，乃向警方報案，且尋得被告索取車牌；被告
    則因於八十八年農曆過年前，為應付送貨，經友人廖啟宏借予ＣＡ三二一一號車
    使用，該車原車牌因交通違規被扣，乃將該車掛上ＧＴ五六三○號車牌使用，用
    畢後，將前開車牌卸下，置於工寮內，嗣因甲○○來索車牌，因無法找到，遂報
    遺失，因係一、二月間卸下車牌，乃報案一月下旬遺失，此由被告之辯詞及證人
    甲○○、廖啟宏、鄭登源之證言相互勾稽可證。按ＧＴ五六三○號車牌既非ＣＡ
    三二一一號車輛之車牌，則使用完該車，而予停放時，將車牌卸下，以免為警查
    覺，實符情理。又衡諸常情，卸下車牌者，一般人不至登記何日卸下該牌，則事
    後記得係一、二月間卸下車牌，且因尋覓車牌不得，而報遺失，雖明確表示係一
    月下旬遺失，仍難認有使公務員登載不實或誣告之故意，且所指遺失日期縱與實
    際卸下車牌或實際遺失之日期有出入，亦難認遺失日期登載之失出失入，有足生
    損害於公眾或他人之情形，自亦不構成使公務員登載不實罪。是檢察官之上訴非
    有理由，應予駁回。
據上論結，應依刑事訴訟法第三百七十三條、第三百六十八條，判決如主文。
本案經檢察官鄭富銘到庭執行職務。
中    華    民    國    八十九    年        五        月        十      日
                            台灣高等法院刑事第二十四庭
                                審判長法  官  陳  貽  男
                                      法  官  帥  嘉  寶
                                      法  官  聶  齊  桓
右正本證明與原本無異。
不得上訴。
                                      書記官  于      誠
中    華    民    國    八十九    年        五        月        十一    日
（附件）
臺灣板橋地方法院刑事判決                        八十八年度易字第三五四五號
    公  訴  人  臺灣板橋地方法院檢察署檢察官
    被      告  乙○○  男  三十九歲（民國○○○年○月○日生）
                        住臺北縣蘆洲市○○路二二二巷二號二樓
                        身分證統一編號：Ｚ000000000號
    選任辯護人  陳松鈴  律師
右列被告因偽造文書等案件，經檢察官提起公訴（八十八年度偵字第一一五０四號）
，本院判決如左：
    主  文
乙○○無罪。
    理  由
一、公訴意旨略以：被告乙○○意圖為自己免繳納交通罰單之不法利益，因甲○○所
    送車號ＧＴ－五六三０號之車輛已不堪使用，又因向友人廖啟宏所借車號ＣＡ－
    三二一一號車輛之車牌一面因交通違規為警扣留，遂於民國八十八年一月中旬至
    台北區監理所辦理註銷車號ＧＴ─五六三０號車輛，使不知情之監理所承辦公務
    員，登載於職務上所掌公文書即汽（機）車各項異動登記書上，足以生損害於監
    理所管理汽（機）車異動之正確性，再將ＧＴ－五六三０號車輛車牌懸掛於ＣＡ
    －三二一一號車輛上使用；其後明知車號ＧＴ－五六三０號車牌並未遺失，竟於
    八十八年三月二十五日下午六時許，至臺北縣警察局海山分局海山派出所（下稱
    海山派出所），虛報上開車輛車牌二面遺失，請求員警偵辦侵占遺失物之人，未
    指定犯人而向該管公務員誣告持有上開二面車牌之人涉犯侵占遺失物罪嫌，因認
    被告觸犯刑法第二百十四條之使公務員登載不實事項於公文書及同法第一百七十
    一條第一項之未指定犯人而誣告罪嫌云云。
二、按犯罪事實應依證據認定之，無證據不得推定其犯罪事實；又不能證明被告犯罪
    者，應諭知無罪之判決，刑事訴訟法第一百五十四條、第三百零一條第一項分別
    定有明文。
三、本件公訴人認被告乙○○涉犯前揭使公務員登載不實事項於公文書及未指定犯人
    而誣告罪嫌，無非係以「右揭事實，業據證人甲○○證述綦詳，而證人廖啟宏亦
    證稱：將ＣＡ－三二一一號車輛借被告使用後即未取回，及被告自承於駕駛ＣＡ
    －三二一一號車輛懸掛ＧＴ－五六三０號車牌，有違規超速情事，而於案發後才
    去繳清罰款，益證被告自始即為逃避交通罰單之繳納而有使公務員登載不實及未
    指定犯人誣告之犯行」等為其主要論據。訊據被告則矢口否認有使公務員登載不
    實事項於公文書及誣告之犯行，並辯稱：車號ＧＴ－五六三０號車輛之註銷手續
    係所有人甲○○自行去監理所辦理的，伊並未擅自辦理，自無使公務員登載不實
    事項於公文書之犯行；又伊雖於八十八年三月二十五日前往海山派出所申報上開
    車輛二面車牌遺失，惟係因甲○○發現其所有車牌懸掛在其他車輛上使用而有違
    規情事，前往海山分局報案後，承辦員警查明伊並無冒用車牌情形，即建議伊前
    往派出所申報該二面車牌遺失，以便偵辦實際冒用車牌之人，而伊先前已將車牌
    拔下，一時找不到，以為遺失，即依建議辦理車牌遺失手續，主觀上並無未指定
    犯人而誣告之犯意等語。經查：
（一）上開車號ＧＴ－五六三０號車輛本係甲○○所有，且車子一直由其員工即被告
      使用，遂贈予被告，惟要求被告應辦理過戶手續，事後被告並未辦理，致車子
      各項稅費仍由甲○○繳納，甲○○本人即於八十八年一月十四日檢具證件前往
      監理所辦理報廢手續，以免再負擔車子各項稅費，此據證人甲○○於警訊及本
      院調查中證述綦詳，觀其於警訊即已明確證述「（該車即ＧＴ－五六三０號車
      輛）於八十八年一月十四日我（即甲○○）到監理處報廢」（見偵查卷第六頁
      反面），而檢察官於偵查中傳訊證人甲○○時，其並未指證係被告擅自前往監
      理處辦理上開車子之註銷手續（見偵查卷八十八年五月二十六日訊問筆錄），
      公訴人憑據何種證據認定被告前往台北區監理所辦理註銷車號ＧＴ－五六三０
      號車輛，而有使公務員登載不實事項於公文書之犯行﹖令人費解。況經本院函
      請該監理所檢送辦理上開車輛報廢手續之相關證件，由其函覆檢送之汽（機）
      車各項異動證記書、甲○○建築師開業證明書及身分證影本所示，其報廢日期
      確為甲○○所供之八十八年一月十四日，且應係甲○○辦理報手廢手續無訛，
      否則被告實難提出上開開業證明書及身分證憑以辦理，是公訴人係誤將甲○○
      所辦理之上開車輛報廢手續當成被告所為，顯屬「張冠李戴」、「名實不符」
      ，則被告所辯並未擅自辦理前開報廢手續，而係甲○○辦理乙節，並非子虛。
（二）再證人甲○○於警訊即證稱：「車子報廢後我陸續接到二張違規罰單，但該車
      牌ＧＴ－五六三０號並不是懸掛在我原來的車子上，另懸掛在一部白色自小客
      車上使用，我覺得事態嚴重，乃於八十八年二月十三日向板橋分局（應係海山
      分局之誤）海山派出所報案，因為這案子海山派出所送到海山分局刑事組，在
      承辦人員鄭先生之要求下，乙○○才向海山分局海山派出所報自小客車牌ＧＴ
      －五六三０二面遺失」（見偵查卷第六頁反面、第七頁），其於本院調查中亦
      證稱：伊報案後，因承辦人員告知案情屬犯罪不明確情形，警員要求伊撤銷報
      案紀錄，但伊未撤銷，後來在八十八年三月二十五日海山分局之鄭先生來電告
      知其已找到被告，要求伊去分局辦理車牌遺失手續，惟伊當天恰有事在身並未
      前往，回到家時即見到信箱內放有辦理車牌遺失手續之資料（即本案臺北縣警
      察局車牌遺失證明單）等情（見本院卷第三十八頁），而證人甲○○所稱之鄭
      先生經查即為海山分局員警鄭登源，其於本院調查中亦證稱：因為甲○○於八
      十八年二月十三日報案稱其車牌遭冒用，伊即請被告於同年三月十三日到分局
      說明，查知甲○○已將車子送給被告，被告並未冒用車牌，而被告稱車牌遺失
      了，伊就對被告稱如遺失屬實，要去申報車牌遺失手續，伊即建議被告去辦理
      遺失手續，以便能進入司法程序偵辦車牌遭他人冒用之情形，而後在同年三月
      二十五日被告和他太太來找伊，伊即帶被告前往海山派出所辦理申報車牌遺失
      （見本院卷第五十一頁）等情，另證人即受理本件車牌遺失手續之員警吳國欽
      於本院調查中亦證稱：本件車牌遺失手續之申報是海山分局三組之鄭登源先生
      帶著被告前來辦理的等情（見本院卷第三十九頁），據上開三證人所稱各情，
      足認被告係根據員警鄭登源之建議始申報車號ＧＴ－五六三０號車輛二面牌遺
      失，縱該二面車牌實際上並未遺失，被告向海山派出所申報遺失之行為，亦難
      認其主觀上有未指定犯人而誣告之犯意，自不能論以刑法第一百七十一條第一
      項之誣告罪嫌。
（三）另證人廖啟宏無論於警訊或偵查中均只供稱將ＣＡ－三二一一號車輛借予被告
      使用而已，並未提及被告是否辦理車號ＧＴ－五六三０車輛報廢及車牌遺失手
      續，及公訴人所指被告案發後才去繳清罰款乙節，亦只事涉動機問題，均不足
      資為認定被告構成本案二罪嫌之證據。
    綜上所述，公訴人憑以認定被告構成本案二罪嫌之論據，尚有誤認且稍嫌率斷，
    不足以證明被告成立犯罪。此外，本院復查無其他積極證據足認被告有何公訴人
    所指使公務員登載不實事項於公文書及未指定犯人而誣告之犯行，既不能證明其
    犯罪，爰依法諭知無罪之判決。
據上論斷，應依刑事訴訟法第三百零一條第一項前段，判決如主文。
本案經檢察官蔡宏展到庭執行職務。
中      華      民      國      八十八      年   十一     月    二十九  日
                                      臺灣板橋地方法院刑事第三庭
                                          法  官  趙  義  德
右正本證明與原本無異
如不服本判決應於送達後十日內向本院提出上訴狀
      書記官  張  慧  玲
中      華      民      國      八十八      年   十二     月      二    日


司法院資訊處製作；財團法人民間司法改革基金會備份。
